【裁判字號】    98,交抗,161
【裁判日期】    980806
【裁判案由】    聲明異議
【裁判全文】
臺灣高等法院臺南分院交通事件裁定     98年度交抗字第161號
抗  告  人
即受處分人  甲○○
相  對  人
即移送機關  交通部公路總局嘉義區監理所嘉義市監理站
上列抗告人因違反道路交通管理處罰條例案件，不服臺灣嘉義地
方法院98年6月24日之裁定（98年度交聲字第172號），提起抗告
，本院裁定如下：
    主  文
抗告駁回。
    理  由
一、本件抗告意旨略以：
（一）因抗告人係UR-8399號車之所有人，並非駕駛人，於違反
      道路交通管理事件裁決書聲明異議狀中抗告人均稱「異議
      人所有之UR-8399號車於98年3月1日在『國一公路北向
      158.650公里處其時間、地點』與『舉發單時間、地點』
      完全不符」，抗告人並非駕駛人。道路交通管理處罰條例
      第63條第1項第1款之規定係處罰駕駛人，並非處罰所有人
      。然抗告人所有之UR-8399號車，依道路交通處罰條例第
      7-2條第1項規定：「逕行舉發，逕名車輛牌照號碼、車行
      等可資辨明之資料，以汽車所有人為被通知人製單舉發。
      」本案是逕行舉發，應不得另行記點處罰，原審以道路交
      通管理處罰條例第63條第1項第1款之規定對抗告人為記點
      之處罰，諭知如主文第2項所示之處分，顯然於法不合。
（二）抗告人於原審曾經請求至現場勘查，惟原審法官並未至現
      場勘查則遽然裁定，也無讓抗告人觀看系爭處所錄影光碟
      ，抗告人當然不服，為免各說各話，懇請原舉發機關國道
      公路警察局第三警察隊原舉發員警攜該原「移動式雷射測
      數器」與該編號UX014016移動式雷射測速器，經「經濟部
      標準檢驗局檢驗合格文件」等物件至「國一公路北向158.
      650公里處實際地點」當場測試，如畫面相同（畫面中有
      建築物），則抗告人當無話可說。再者，「固定式」測速
      器所拍攝照片皆於路邊，安全地帶有一定角度，有右前方
      拍攝角度、右後方拍攝角度、由上而下拍攝角度（攝影機
      位於天橋上），並無憑行正中（中間車到又是與系爭車輛
      一樣高度，又是系爭車輛正後方，無非固定於行動汽車上
      ），綜上理論抗告人不無合理懷疑，而要求至「國一公路
      北向158.650公里處實際地點」當場測試「國一公路北向
      158.650公里處實際地點」是否係原裁定所述「……在原
      舉發機關使用之雷射測速器，系固定於系爭處所附近一情
      ……」所拍攝照片。
（三）原裁定文四、之(二)「……惟當時系爭車輛之右後車燈係閃
      黃燈（亦即閃右轉方向燈）一情，有舉發單所附照片1份
      附卷可參，……是堪認異議人於當時有欲變換車道，切入
      右側車道之意，而可推認系爭車輛……」然當時系爭車輛
      之右後車燈燈號係閃黃燈（亦即閃右轉方向燈），應是示
      意右方車輛，系爭車輛有意變換車道，切入「右側慢速車
      道」之意，而非超車，如欲超車可行左方超車道。又依舉
      發單所附照片1份，可知系爭車輛之右後方車燈上下烤漆
      部分，也同時有發光，時間是上午9時23分37秒，受東向
      太陽光照射反光之物理現象，而非超車。
（四）系爭車輛於98年3月1日上午9時21分9秒上開時間經后里ET
      C車道經過，有遠傳電收於98年3月1日上午9時21分9秒車
      號UR-8399號之交易資料，然舉發單左上方有拍攝時間「
      03/01/2009，09：23：37」，其時間差共148秒，后里收
      費站ETC車倒是162.6公里，舉發單是「國一公路北向158.
      650公里」，兩地距離相差3.95公里，車行148秒平均時速
      才96.08076公里，綜上所述，證明系爭車輛並未超速，請
      裁定撤銷原處分等語。
二、原裁定略以：
（一）按「汽車行駛於高速公路、快速公路或設站管制之道路，
      不遵使用限制、禁止、行車管制及管理事項之管制規則而
      有下列行為者，處汽車駕駛人新臺幣3,000元以上6,000元
      以下罰鍰：一行車速度超過規定之最高速限或低於規定之
      最低速限。……」、「汽車駕駛人有下列各款所列條款之
      一者，除依原條款處罰鍰外，並予記點：一有第33條第1
      項……各記違規點數1點。」道路交通管理處罰條例第33
      條第1項第1款、第63條第1項第1款定有明文。據此，汽車
      駕駛人在高速公路行駛，行車速度不得超過規定之最高速
      限，至為灼然。
（二）經查：
    1.抗告人係於98年3月1日9時23分許，駕駛車牌號碼UR-8399
      號自用小客車（下稱系爭車輛），行經國道一號公路北向
      158.650公里處（下稱系爭處所），行車速度經雷達測定
      為130公里，因該路段速限為110公里，故超速20公里等情
      ，有原舉發機關之舉發違反道路交通管理事件通知單（下
      稱舉發單）、98年4月23日公警三交字第098037107 2號函
      、98年6月2日公警三交字第0980304679號函、相對人之裁
      決書、98年4月27日嘉監義四字第0982101877號函、98年5
      月18日嘉監義四字第0982102186號函、系爭處所錄影光碟
      各1份在卷可參，堪信為真。
    2.系爭處所前方有舉發單所附照片中之建築物，故該照片應
      係為真一情，業經原審函查原舉發機關，經原舉發機關函
      覆以：「……經員警查證該測照地點前方確實有照片顯示
      之建築物，而之所以會有該棟建築物顯示於照片內乃因照
      片鏡頭拉近之故……」等語，有98年6月2日原舉發機關公
      警三交字第0980304679號函1份在卷可參，並經原審勘驗
      原舉發機關提供之系爭處所影片，明顯可見系爭處所前方
      確有舉發單所附照片中之建築物，且亦可見該建築物隨相
      機拍攝鏡頭之拉近或拉遠，而呈現或未見於影片畫面，有
      系爭處所錄影光碟1份附卷可稽，堪信為真，足認抗告人
      有於98年3月1日9時23分許，駕駛系爭車輛行經系爭處所
      。抗告人謂系爭處所前方並無該建築物，舉發不實云云，
      雖據其提出自行拍照之系爭處所照片2張為證，惟觀諸抗
      告人所提供照片之全景，係由國道1號公路南向158.8公里
      處，朝向系爭處所拍攝，故所拍攝影像除系爭處所外，亦
      包含系爭處所對向車道之路段，與舉發單所附照片之全景
      ，僅有系爭處所，不包括系爭處所對向車道之路段尚有不
      同，足認抗告人所提供照片之拍攝相機取景角度、鏡頭遠
      近與舉發單所附照片均不相同，是無從據以認系爭處所前
      方並無舉發單所附照片中之建築物，而逕認舉發不實，抗
      告人前開所辯，允非可採。
    3.抗告人於98年3月1日9時23分許，駕駛系爭車輛行經系爭
      處所時，系爭車輛之前方及左右車道兩側，固均有其他車
      輛，惟當時系爭車輛之右後車燈燈號係閃黃燈（亦即閃右
      轉方向燈）一情，有舉發單所附照片1份附卷可參，再前
      開舉發單所附照片，應係為真，已如前述，是堪認抗告人
      於當時有欲變換車道，切入右側車道之意，而可推認系爭
      車輛當時與前方、右車道之其他車輛間尚有相當距離，可
      容許抗告人駕駛系爭車輛變換車道以超越其他車輛；抑且
      ，系爭車輛當時既有超車之舉，衡諸論理法則，其車速自
      較左右兩側車輛為快，則採證照片上其他車輛未超速，系
      爭車輛則有超速之事實，本屬理之至然，從而益徵系爭車
      輛當時確有超速之情，益顯明確。故抗告人所指系爭車輛
      因前有其他車輛阻擋，無從超速云云，即非可採。
    4.本案原舉發機關所使用移動式雷射測速器鎖定照相採證之
      方式，並非巡邏車行進間執法作為一情，有原舉發機關98
      年4月23日公警三交字第0980371072號函、相對人98年4月
      27日嘉監義四字第0982101877號函、98年5月18日嘉監義
      四字第0982102186號函各1份在卷可參，堪信為真。再原
      舉發機關使用之雷射測速器，係固定於系爭處所附近一情
      ，亦經原審勘驗前開原舉發機關提供之系爭處所影片確認
      屬實，有系爭處所錄影光碟1份在卷可參，益徵上情，是
      堪認原舉發機關本案用以採證之測速器，雖名之為「移動
      式」，然拍照採證時，並無何因測速器移動不定，致有礙
      於測速準確性之情事，故該測速器測速結果堪可採信。且
      所謂「移動式」測速器，係指相對於裝設於固定位置之「
      固定式」測速器而言，非謂測速當時測速器係移動狀態，
      異議人所指，容有誤會。準此，抗告人於98年3月1日9時
      23分許，駕駛系爭車輛行經系爭處所，車速超過系爭處所
      最高速限達20公里之情事，亦堪認定。況按，交通警察製
      單舉發違反道路交通管理處罰條例所列之違規事實，本質
      上為行政處分，係公務員基於職務上權力，依法就特定之
      具體事件所為具公法上效果之單方行政行為，基於公務員
      為公法上行為具有公信力之原則，該行政行為當可被推定
      為真正，公務員據以依法處分之事實認定亦為正確無誤，
      此公信原則，乃立法者賦予行政機關制定違反道路交通事
      件統一裁罰標準及處理細則，使執勤警察得當機處分，以
      維護交通秩序、安全之行政目的。而道路交通管理處罰條
      例科處行政罰事件，依據公法爭議之舉證責任分配法則，
      固應先由行政機關就其業已履踐相關正當法律程序，以及
      人民應受處罰之客觀違反法令行為，負證明之責，惟受處
      罰人就行政機關已為相當證明之前開事項，若主張欠缺主
      觀歸責條件或為其他抗辯，亦須就其所辯提出反證。據此
      ，原舉發及處分機關既已提出前開舉發單、裁決書、原舉
      發及處分機關書函，以及系爭處所錄影光碟等為憑，原審
      認已足證明原舉發及處分機關業已履踐相關正當法律程序
      及異議人之客觀違法行為，故抗告人謂本案用以採證之移
      動式雷射測速器「行動中」恐因「震動失去準確性」，「
      車速控制」採證便有疑慮，原舉發機關就前開測速器未能
      提出經濟部標準檢驗局檢驗合格文件，確認是否符合我國
      法定規範，因認舉發單所附照片應無證據能力云云，既未
      能舉證以實其說，自難遽信。
    5.從而，抗告人有於98年3月1日9時23分許，駕駛系爭車輛
      違規超速20公里行經系爭處所等情，應堪認定，原舉發機
      關之舉發尚無違誤，惟相對人裁決時僅裁處抗告人罰緩，
      疏未依道路交通管理處罰條例第63條第1項第1款之規定計
      違規點數1點，與法不合，爰撤銷原處分並改諭知抗告人
      駕駛汽車行駛於高速公路，行車速度超過規定最高速限20
      公里以上未滿40公里，處罰鍰新台幣3500元並計違規點數
      1點，於法尚無不合等語。
三、經查：本件相對人確有於前揭時、地，駕駛系爭車車輛違規
    超速20公里之違規行為，依道路交通管理處罰條例第63條第
    1項第1款之規定，除裁處罰鍰外，相對人應對抗告人並計違
    規點數1點，然相對人未審酌該條之規定，僅裁處抗告人罰
    鍰，於法即有未合。是原審法院將相對人之原裁處撤銷，改
    諭知抗告人駕駛汽車行駛於高速公路，行車速度超過規定最
    高速限20公里以上未滿40公里，處罰鍰新台幣3500元並計違
    規點數1點，經核即無不合。至抗告人於抗告意旨指稱於違
    規當時，伊並非駕駛人；舉遠傳電收之交易資料，表示從后
    里收費站至違規地點，車行時間為148秒，兩地距離3.95公
    里，其平均時速為96.08076公里，伊並未超速；請求原舉發
    機關提出該雷射測速器及經經濟部標準檢驗局檢驗合格之文
    件，並至違規地點測試云云，惟綜觀全卷，抗告人於聲明異
    議時、原審審理時，並未提出伊非駕駛人，且於本院亦未提
    出相關證據資以證明；另行車之速度，依常理，除非係經電
    子設備為定速之設定或人為刻意限制速限，若係一般人為控
    制，則全程不可能為定速之行進；又本件事理已臻明確，抗
    告人請求原舉發機關提出該雷射測速器及經檢驗合格之文件
    ，並至違規地點實地測驗，經核並無必要，是本件抗告意旨
    以前情指摘原裁定不當，並無理由，應予駁回。
據上論結，應依道路交通案件處理辦法第26條，刑事訴訟法第41
2條，裁定如主文。
中    華    民    國    98    年    8     月    6     日
                  刑事第五庭    審判長法  官  楊明章
                                      法  官  顏基典
                                      法  官  楊子莊
以上正本證明與原本無異。
不得再抗告。
                                      書記官  王全龍
中    華    民    國    98    年    8     月    10    日


司法院資訊處製作；財團法人民間司法改革基金會備份。
